最高法院刑事判決　　　　　　　　　　　　　　　　九十三年度台非字第一二０號
　　上　訴　人　最高法院檢察署檢察總長
　　被　　　告　甲○○
右上訴人因被告違反毒品危害防制條例案件，對於台灣高等法院高雄分院中華民國九
十年十一月三十日確定裁定（九十年度毒抗字第三０六號，聲請案號：九十年度聲撤
戒二字第三二八號），認為違背法令，提起非常上訴，本院判決如左：
    主  文
原裁定及第一審裁定均撤銷。
檢察官之聲請駁回。
　　理  由
非常上訴理由稱：「一、按判決不適用法則或適用不當者，為違背法令，刑事訴訟法
第三百七十八條定有明文。又，與科刑確定判決有同等效力之確定裁定，如發現有違
背法令情事，得提起非常上訴；而保安處分係對受處分人將來之危險性所為拘束其身
體、自由等之處置，以達教化與治療之目的，為刑罰之補充制度，故依毒品危害防制
條例所為強制戒治、停止強制戒治、撤銷停止強制戒治等相關之確定裁定，屬於拘束
人身自由之保安處分，自與科刑確定判決有同等之效力，得提起非常上訴。二、本件
受處分人甲○○因違反毒品危害防制條例案件，經台灣高雄地方法院八十九年十月十
九日八十九年度毒聲字第八一六四號裁定，令入戒治處所施以強制戒治一年，期間至
九十年十月十八日止；嗣因執行成效合格，無繼續戒治必要，於九十年三月十四日經
同院九十年度毒聲字第一五四五號裁定停止戒治，所餘戒治期間，付保護管束。於保
護管束期間，受處分人雖有施用毒品行為，違反保護管束應遵守事項情節重大，惟其
保護管束已於九十年十月十八日期滿，而保護管束未經撤銷，應視為強制戒治期滿，
依九十二年七月九日修正公布前之毒品危害防制條例第二十三條第一項規定，應由檢
察官為不起訴之處分，然台灣高雄地方法院竟疏未查明，仍於保護管束期間屆滿後之
九十年十月二十九日，為撤銷停止戒治之裁定，其裁定應屬違法。受處分人不服，提
起抗告，詎原審仍裁定駁回其抗告，自有不適用法則之違法，爰依刑事訴訟法第四百
四十一條、第四百四十三條提起非常上訴，以資糾正。」等語。
本院按判決適用法則不當者，為違背法令，刑事訴訟法第三百七十八條定有明文。又
與科刑確定判決有同等效力之確定裁定，如發現有違背法令情事，得提起非常上訴；
而保安處分係對受處分人將來之危險性所為拘束其身體、自由等之處置，以達教化與
治療之目的，為刑罰之補充制度，故依毒品危害防制條例所為之強制戒治、停止強制
戒治、撤銷停止強制戒治等相關之確定裁定，屬於拘束人身自由之保安處分，自與科
刑確定判決有同等之效力。若經發現有違背法令之情形者，自得提起非常上訴。本件
被告即受處分人甲○○因違反毒品危害防制條例案件，前經台灣高雄地方法院於民國
八十九年十月十九日以八十九年度毒聲字第八一六四號裁定令入戒治處所施以強制戒
治一年確定，並於八十九年十月二十七日開始執行，應至九十年十月十八日期滿（八
十九年十月十九日至同年月二十六日收容於勒戒處所日數折抵戒治處分之日數）。檢
察官於被告執行強制戒治滿三月後，聲請法院裁定停止戒治，台灣高雄地方法院於九
十年三月十四日乃以九十年度毒聲字第一五四五號裁定停止戒治，所餘戒治期間，付
保護管束，而其原定戒治期間屆滿即保護管束期滿日期。其間被告因違反保護管束應
遵守事項情節重大，經該管檢察官於九十年十月二十二日向台灣高雄地方法院聲請撤
銷停止戒治，有前揭檢察官聲請書、同法院裁定書、檢察官保護管束指揮書等在卷可
憑。惟按施用毒品者，經觀察、勒戒後，有繼續施用毒品之傾向者，由檢察官聲請法
院裁定令入戒治處所施以強制戒治，其期間為一年。強制戒治執行已滿三月，戒治處
所認並無繼續戒治之必要者，得檢具事證，報由檢察官聲請法院裁定停止戒治。前項
停止期間，應付保護管束，期滿未經撤銷者，視為強制戒治期滿；其違反保護管束應
遵守事項情節重大者，得由檢察官聲請法院裁定撤銷停止戒治，為九十二年七月九日
修正前（即裁定時）之毒品危害防制條例第二十條第二項前段、第二十二條第一項、
第二項所明定。上開以裁定撤銷停止戒治，因無如刑法第七十八條第二項有期滿後一
定條件內仍得撤銷之規定，從而受處分人有違反保護管束應遵守事項情節重大者，檢
察官之聲請及法院之裁定，即應於保護管束未期滿前方得予以撤銷停止戒治，否則於
期滿未經撤銷者，即視為強制戒治已期滿，應由檢察官依修正前之毒品危害防制條例
第二十三條規定為不起訴處分，不得再裁定撤銷停止戒治，令入戒治處所繼續施以強
制戒治。經查被告之前揭保護管束期間既於檢察官聲請裁定撤銷停止戒治前之九十年
十月十八日即已期滿，而尚未經撤銷，依上開規定，應視為強制戒治期滿，法院應裁
定駁回檢察官之聲請，方屬合法。乃第一審法院未察，竟於九十年十月二十九日以九
十年度毒聲字第六五二四號裁定甲○○撤銷停止戒治，令入戒治處所施以強制戒治。
揆諸前揭說明，顯有適用法則不當之違背法令。經被告向第二審法院提起抗告，詎原
審亦疏未注意及之而予以維持，駁回被告在第二審之抗告，同有可議。案經確定，且
於被告不利，非常上訴意旨執以指摘，洵有理由，應由本院將原裁定及第一審裁定均
撤銷，併將檢察官之聲請予以駁回，以資糾正。
據上論結，應依刑事訴訟法第四百四十七條第一項第一款，判決如主文。
中　　　華　　　民　　　國　　九十三　　年　　　四　　　月　　 三十 　　日
                              最高法院刑事第九庭
                                  審判長法官  林　增　福
                                        法官  邵　燕　玲
                                        法官  陳　世　雄
                                        法官  惠　光　霞
                                        法官  謝　俊　雄
      右正本證明與原本無異
                                              書  記  官
中　　　華　　　民　　　國　　九十三　　年　　　五　　　月　　　七　　　日
                                                                    Ｒ
